【裁判字號】    96,交聲,186
【裁判日期】    970107
【裁判案由】    違反道路交通管理處罰條例聲明異議
【裁判全文】
臺灣新竹地方法院交通事件裁定         96年度交聲字第186號
移送機關  交通部公路總局新竹區監理所
異議人即
受處分人  丁○○
上列異議人因違反道路交通管理處罰條例案件，對於交通部公路
總局新竹區監理所民國96年6月4日竹監營字第裁50-E00000000號
、裁50-E00000000號裁決處分聲明異議，本院裁定如下：
    主  文
異議駁回。
    理  由
一、按汽車駕駛人，未領有駕駛執照駕駛機器腳踏車者，處新臺
    幣（下同）6,000元以上12,000元以下罰鍰，並當場禁止其
    駕駛，又未滿18歲之人，違反第1項第1款規定者，汽車駕駛
    人及其法定代理人或監護人，應同時施以道路交通安全講習
    ；機器腳踏車駕駛人未依規定戴安全帽者，處駕駛人500元
    罰鍰；汽車駕駛人轉彎時，不依標誌、標線、號誌指示，處
    600元以上1,800元以下罰鍰，道路交通管理處罰條例第21條
    第1項第1款、第3項、第31條第6項、第48條第1項第2款分別
    定有明文。又汽車駕駛人違反道路交通管理處罰條例第48條
    規定者，記違規點數1點，同條例第63條第1項第1款亦規定
    甚明。再依據違反道路交通管理事件統一裁罰標準表，汽車
    駕駛人未領有駕駛執照駕駛機器腳踏車，而逾越應到案期限
    60日以上，繳納罰鍰或逕行裁決處罰者，處9,600元罰鍰，
    且汽車駕駛人及其法定代理人或監護人應同時施以道路交通
    安全講習；汽車駕駛人轉彎時，不依標誌、標線、號誌指示
    ，而逾越應到案期限60日以上，繳納罰鍰或逕行裁決處罰者
    ，處1,800元罰鍰，並記違規點數1點。另交通法庭認為聲明
    異議無理由者，應以裁定駁回之，道路交通案件處理辦法第
    19條規定甚明。
二、原處分意旨略以：異議人即受處分人丁○○先於民國95年12
    月27日下午2時30分許，騎乘甲○○所有之車牌號碼AST-975
    號重型機車，行經新竹縣竹北市○○街，因未領有駕駛執照
    駕駛機器腳踏車且未依規定戴安全帽，經新竹縣警察局竹北
    分局竹北派出所警員丙○○以異議人違反道路交通管理處罰
    條例第21條第1項第1款、第31條第6項規定攔停舉發，並填
    掣竹縣警交字第E00000000號舉發違反道路交通管理事件通
    知單，復於96年1月11日下午3時45分許，又騎乘上開機車，
    行經新竹縣竹北市○○○○○路與國盛街口，再因未領有駕
    駛執照駕駛機器腳踏車且未依規定兩段式左轉，經新竹縣警
    察局交通隊警員乙○○以異議人違反道路交通管理處罰條例
    第21條第1項第1款、第48條第1項第2款規定攔停舉發，並填
    掣竹縣警交字第E00000000號舉發違反道路交通管理事件通
    知單，因異議人逾越應到案期限60日以上，交通部公路總局
    新竹區監理所（下稱新竹區監理所）遂於96年6月4日分別依
    道路交通管理處罰條例第21條第1項第1款、第31條第6項、
    第48條第1項第2款及違反道路交通管理事件統一裁罰基準表
    逕行裁處異議人罰鍰10,100元及11,400元，並依同條例第21
    條第2項、第63條第1項第1款規定施以道安講習並記違規點
    數1點。
三、聲明異議意旨略以：因為伊未滿18歲，不能購買機車，車牌
    號碼AST-975號重型機車係伊以其友人甲○○之名義出資購
    買，平日均為伊所騎乘，不曾出借他人使用，該機車於95年
    10月25日晚上，在新竹縣竹北市○○街上失竊，因擔心家人
    責罵而未報警，身分證件未曾遺失，機車行照放在機車置物
    箱內，行照上夾有記載伊生日、身分證字號、家裡住址、名
    字之紙條，伊並沒有於95年12月27日下午2時30分許及96年1
    月11日下午3時45分許，騎乘上開機車至違規地點，應係遭
    人冒名，爰依法聲明異議。
四、經查：
（一）車牌號碼AST-975號重型機車之駕駛人，分別於95年12月2
      7日下午2時30分許及96年1月11日下午3時45分許，行經新
      竹縣竹北市○○街及竹北市○○○○○路與國盛街口，因
      未領有駕駛執照駕駛機器腳踏車且未依規定戴安全帽及未
      領有駕駛執照駕駛機器腳踏車且未依規定兩段式左轉，經
      新竹縣警察局竹北分局竹北派出所警員丙○○及新竹縣警
      察局交通隊警員乙○○攔停開單舉發，新竹市監理所並據
      以裁決處罰異議人10,100元及11,400元，施以道安講習及
      記違規點數1點等情，業據證人即本件舉發員警丙○○於
      本院調查時具結證述：「（當時如何查核異議人的車籍資
      料？）是由當時駕駛人提供給我資料還有查詢車籍資料得
      知的。」、「（你當初攔下的那個人，是否自稱他是丁○○？）是的。」、「（你如何確認他的身分是對的？）一
      般查詢車輛沒有失竊的話，就依照車主陳報的年籍資料作
      舉發。」等語，及證人乙○○證述：「（你把駕駛人攔下
      來的時候，駕駛人自稱是丁○○？）是的。」、「（駕駛
      人是否有提供任何的證件資料？）好像是健保卡還是身分
      證。」、「（記得健保卡上面是否有照片？）我記得看的
      證件上面有照片，但是不記得是健保卡還是身分證。」、
      「（是否問過駕駛人的年籍資料？）有，我記得當時口頭
      問過。」、「（現在看當庭的異議人，跟你當時所舉發的
      駕駛人是否同一？）好像有看過。」、「（好像有看過是
      什麼意思？）就是好像有點印象，因為事隔已經好幾個月
      了。」、「（好像有印象、有看過異議人，在你的記憶中
      ，是在什麼樣的情況下看到異議人的？）就是舉發當時看
      過的樣子。」、「（為何現在可以確認違規人是異議人？
      ）我依照他的髮型跟現在差不多、體型也是矮矮胖胖的。
      」等情節屬實（見本院卷第37頁反面、38頁反面、39、40
      頁），且異議人亦自承身分證件未曾遺失，若係竊賊騎乘
      上開機車遭攔停，應無可能熟記異議人之詳細年籍資料並
      即時提供舉發員警據以填寫，是證人於舉發時已確實核對
      駕駛人附有照片之證件，且有口頭詢問駕駛人之年籍資料
      ，其等係依法執行職務之公務員，與異議人並無任何怨隙
      ，應無故為誣陷之情，所為證詞應堪採信。
（二）異議人雖辯稱：AST-975號重型機車於95年10月25日遭竊
      ，並未於舉發通知單所載之違規時間，騎乘上開機車至違
      規地點云云。惟機車價值不斐，尤以異議人年方16歲，尚
      無經濟能力，既其出資所購買，且供其平日上下學之代步
      工具，於發現機車遭竊時，理應十分著急，縱不願家人知
      道，亦應偕同名義上之車主即其友人甲○○向警方報案，
      異議人竟未有何申報遺失之舉，迄收受本件裁決書後，始
      於96年6月29日中午12時40分許，向新竹縣警察局竹北分
      局竹北派出所報案，此有新竹縣警察局竹北派出所陳報單
      、受理各類案件紀錄表、新竹縣警察局車輛協尋電腦輸入
      單、異議人及證人甲○○之警詢筆錄各1份在卷為憑（見
      本院卷第46至50頁），已與常情有違。
（三）又裁決書所載之違規地點，一為「竹北市○○街」，一為
      「竹北市○○路、國盛街口」，距離異議人住處均不到1
      公里一節，除據證人陳理人節證在卷（見本院卷第40頁）
      ，並有本院依職權調閱之新竹縣竹北市精密地圖集影本及
      比例尺換算資料1份存卷可查（見本院卷第64頁），是本
      件2次舉發地點，與異議人平日生活環境確具有空間上密
      切關連性，若係機車遭竊為他人所騎乘，豈有可能在失竊
      地點附近活動，增加為警查獲之風險，是異議人所辯，無
      足憑採。
（四）再觀諸卷附2紙舉發通知單上收受通知聯者簽章欄上所載
      之「丁○○」簽名，與聲明異議狀、本院訊問筆錄及警詢
      筆錄異議人之簽名互核以觀，就字體大小、運筆方向、筆
      畫特徵等，以肉眼觀之均極相似，堪認屬同一人筆跡所為
      ，舉發通知單「丁○○」之簽名雖較潦草，然衡以常情，
      違規遭警攔停，已屬無法預期之突發狀況，在面對員警要
      求簽名時，受舉發人多為求儘早離開而快速簽名收受，反
      觀聲明異議狀或本院訊問筆錄、警詢筆錄「丁○○」之簽
      名，則顯有造作之嫌，異議人之簽名既與舉發通知單上收
      受通知聯者簽章欄之「丁○○」筆跡相似，異議人確有於
      裁決書所載之違規時間，騎乘車牌號碼AST-975號重型機
      車行經違規地點，而有違反前揭道路交通管理處罰條例規
      定之情，至為明確。異議人上開辯解，均與常情有悖，尚
      難採信。
五、綜核上情，原處分機關依前揭條文之規定，裁處異議人罰鍰
    10,100元及11,400元，並記違規點數1點，施以道安講習，
    實屬有據，本件異議人之異議為無理由，應予駁回。
六、據上論斷，應依道路交通案件處理辦法第19條，裁定如主文
    。
中    華    民    國    97    年    1     月    7     日
                  交通法庭    法  官  蔡欣怡
以上正本證明與原本無異。
如不服本裁定，應於裁定送達後5日內向本院提出抗告狀。
中    華    民    國    97    年    1     月    7     日
                              書記官  劉怡芳


司法院資訊處製作；財團法人民間司法改革基金會備份。
